臺灣臺北地方法院民事判決
111年度訴字第3544號
原      告  簡金英  
訴訟代理人  徐嘉明律師
上列原告與被告朱陳春田等間請求撤銷贈與等事件，本院判決如
下：
    主  文
原告之訴及假執行之聲請均駁回。
訴訟費用由原告負擔，其費用額確定為新臺幣貳萬捌仟捌佰壹拾
玖元。
    理  由
一、按原告之訴，有下列各款情形之一者，法院得不經言詞辯論
    ，逕以判決駁回之。但其情形可以補正者，審判長應定期間
    先命補正：一、當事人不適格或欠缺權利保護必要。二、依
    其所訴之事實，在法律上顯無理由。關於訴訟費用額，應併
    予確定。民事訴訟法第249條第2項、第249條之1第3項分別
    定有明文。又所謂原告之訴，依其所訴之事實，在法律上顯
    無理由者，係指依原告於訴狀內記載之事實觀之，在法律上
    顯然不能獲得勝訴之判決者而言（最高法院107年度台上字
    第1662號民事裁判意旨參照）。
二、原告起訴主張：原告針對於民國102年12月31日向被告朱陳
    春田簽約購買門牌號碼臺北市○○區○○○路0段000號3樓房屋及
    所坐落基地持分（下稱系爭房地），對被告朱陳春田存有新
    臺幣（下同）280萬1,040元本息之債權（業經另案臺灣高等
    法院108年度上更一字第170號減少價金等事件判決確定；下
    稱另案訴訟、另案確定判決）。被告朱陳春田於103年7月30
    日將752萬9,745元款項結售成美金匯至國外贈與被告2（年
    籍資料待查；下稱被告2）（下稱系爭結匯行為），係屬無
    償贈與行為，有害及原告上開債權，原告於111年5月31日始
    知悉系爭結匯行為之存在。原告爰依民法第244條第1、4項
    規定提起本訴，請求撤銷被告朱陳春田與被告2間之系爭結
    匯行為，被告2應給付被告朱陳春田280萬1,040元及自起訴
    狀繕本送達翌日起算之法定遲延利息，並由原告代位受領等
    語。
三、按債權人依民法第244條規定，撤銷債務人所為之有償或無
    償行為者，須具備下列之條件：1.為債務人所為之法律行為
    ；2.其法律行為有害於債權人；3.其法律行為係以財產權為
    目的；4.如為有償之法律行為，債務人於行為時，明知其行
    為有害於債權人，受益人於受益時，亦明知其事情（最高法
    院42年台上字第323號判例意旨參照）。而債權人得依民法
    第244條規定行使撤銷權，以其債權於債務人為詐害行為時
    ，業已存在者為限，若債務人為詐害行為時，其債權尚未發
    生，自不許其時尚非債權人之人，於嗣後取得債權時，溯及
    的行使撤銷權（最高法院109年度台上字第2066號民事判決
    、107年度台上字第2080號民事判決意旨參照）。又按無法
    律上之原因而受利益，致他人受損害者，應返還其利益。雖
    有法律上之原因，而其後已不存在者，亦同，民法第179條
    定有明文。買受人依民法第359條規定所得主張之價金減少
    請求權，一經買受人以意思表示行使，出賣人所得請求之價
    金，即於應減少之範圍內縮減之，換言之，出賣人於其減少
    之範圍內，受領價金之法律上原因即已失其存在，揆諸前揭
    規定，自應負返還其利益之義務（最高法院87年度台簡上字
    第10號民事判決意旨參照）。基此，係「於買受人對出賣人
    行使價金減少請求權之時」，出賣人就應減少範圍內之受領
    價金之法律上原因始不存在，亦即：買受人亦係於此時間點
    （即：行使價金減少請求權之時），始發生「對出賣人之請
    求返還應減少價金之債權」。
四、經查，本件原告主張對被告朱陳春田存有之債權，乃針對雙
    方於102年12月31日簽約買賣系爭房地，原告以於103年11月
    12日提出之另案訴訟起訴狀繕本（下稱另案起訴狀繕本）對
    被告朱陳春田依民法第359條規定請求減少買賣價金，並依
    民法第179條規定請求返還於減少範圍內之價金款項，經另
    案確定判決認定原告得依民法第359條規定請求減少之價金
    為280萬1,040元，故被告朱陳春田應依民法第179條規定返
    還該數額（即280萬1,040元）及自另案起訴狀繕本送達翌日
    即103年11月29日起算之法定遲延利息予原告（見訴字卷第7
    9至80頁即另案確定判決第15至16頁）。揆諸上開說明，原
    告本件所主張對被告朱陳春田存有之債權，係於「原告對被
    告朱陳春田行使減少價金請求權之意思表示之時（即另案起
    訴狀繕本送達時）」即103年11月28日始發生，而原告主張
    之系爭結匯行為則係早於103年7月30日即作成，乃本件原告
    主張之債權發生之前，依據上開說明，原告自不得依民法第
    244條第1、4項規定就系爭結匯行為行使撤銷權。
五、綜上所述，本件依原告起訴主張之事實，顯不符合民法第24
    4條第1、4項得行使撤銷權之要件，在法律上顯然不能獲得
    勝訴判決，為顯無理由，且無從補正。爰依前揭民事訴訟法
    第249條第2項第2款規定，不經言詞辯論，逕予判決駁回；
    並依同法第249條之1第3項規定，依附表確定原告應負擔之
    訴訟費用額如主文第2項所示。
六、訴訟費用負擔之依據：民事訴訟法第78條。　　　　
中　　華　　民　　國　　111 　年　　7 　　月　　25　　日
                  民事第二庭  法　官  林伊倫
以上正本係照原本作成。
如對本判決上訴，須於判決送達後20日內向本院提出上訴狀。如
委任律師提起上訴者，應一併繳納上訴審裁判費，另應就應負擔
之訴訟費用額供擔保。
中　　華　　民　　國　　111 　年　　7 　　月　　25　　日
                              書記官　黃品蓉
　　　　　　　　　 
附表（列為訴訟費用之數額）
編號 項  目 金  額   （新臺幣） 備  註 1 裁判費 2萬8,819元 有本院自行收納款項收據為證 合    計  2萬8,819元